【裁判字號】    95,簡聲抗,4
【裁判日期】    951227
【裁判案由】    訴訟救助
【裁判全文】
臺灣士林地方法院民事裁定             95年度簡聲抗字第4號
抗  告  人  甲○○
相  對  人  鴻泰小客車租賃有限公司
法定代理人  乙○○
上列抗告人與相對人間聲請訴訟救助事件，抗告人對於中華民國
95年10月14日本院內湖簡易庭所為第一審裁定（95年度湖簡救字
第15號），提起抗告，本院裁定如下：
    主  文
抗告駁回。
抗告訴訟費用由抗告人負擔。
    理  由
一、本件抗告意旨略以：抗告人居住於臺北縣土城市，家庭成員
    為4 人，家中經濟來源僅抗告人一人，其他家人皆無固定工
    作，且無任何收入；而就抗告人可處分資產部分，其銀行存
    款僅新臺幣（下同）7,870 元，而抗告人所有之土城市房屋
    為自用，且價值未超過400 萬元，依「財團法人法律扶助基
    金會受法律扶助者無資力認定標準」第5 條第2 項規定，該
    房屋不計入可處分資產；抗告人另有雲林縣二筆土地價值僅
    96,205元，再加上股票34,423元，可處分資產亦在50萬元以
    下，自符合「財團法人法律扶助基金會受法律扶助者無資力
    認定標準」第3 條第2 款所定之扶助條件。法律援助法第62
    條為民事訴訟法有關訴訟救助的特別法，而該條但書所謂「
    不符法律事實」之情形，係指經證明後發現抗告人不符合「
    財團法人法律扶助基金會受法律扶助者無資力認定標準」第
    3 條規定，至於是否有能力繳交訴訟費用，則非所問；本件
    既符合法律扶助之條件並經財團法人法律扶助基金會准予扶
    助在案，原審以抗告人仍有一定資產，而訴訟費用僅1 千餘
    元為由，逕認抗告人有能力繳交，而駁回訴訟救助之聲請，
    顯誤解法律扶助法第62條但書之意義，爰提起本件抗告，請
    求廢棄原裁定，並准予對抗告人提供訴訟救助等語。
二、按當事人無資力支出訴訟費用者，法院應依聲請，以裁定准
    予訴訟救助，民事訴訟法第107 條第1 項前段定有明文；次
    按經分會准予法律扶助之無資力者，其於訴訟程序中，向法
    院聲請訴訟救助時，應准予訴訟救助，但另有不符法律扶助
    事實之證明者，不在此限，亦為法律扶助法第62條所明定。
    依上開法條規定，經法律扶助基金會准予法律扶助之當事人
    ，向法院聲請訴訟救助時，法院仍應參酌當事人之財產狀況
    、訴訟費用之多寡，實際審核當事人是否有資力支出訴訟費
    用，如查明當事人實際上並非無資力繳納訴訟費用，法院仍
    應駁回當事人關於訴訟救助之聲請，此觀之法律扶助法第19
    條規定，於法律扶助基金會已認定當事人無資力而准予法律
    扶助之情形下，仍可自行決定給予法律扶助之種類為何，或
    是否給予全部扶助或僅給予部分扶助等情，亦可得知法律扶
    助基金會及法院均須依據當事人之實際財產狀況，核實決定
    是否給予（全部）法律扶助或准許訴訟救助，非謂於法律扶
    助基金會准許當事人法律扶助之情形下，法院即不得依所查
    得當事人之實際財產狀況，自行覈實判斷該當事人有無支付
    訴訟費用之資力。從而抗告人主張本院不得依法律扶助法第
    62 條 但書駁回其訴訟救助之聲請，即非有據。
三、經查：原審依職權調查抗告人於94年間之所得及財產資料，
    查知抗告人於該年度有薪資所得281,645 元、300,000 元，
    股利所得614 元、1,538 元，獎金給予2,800 元，其他所得
    3,069 元，投資所得11,870元，臺北縣土城市房屋課稅現值
    467,600 元，雲林縣台西鄉、臺北縣土城市土地3 筆，公告
    現值各66,247元、29,845元、399,593 元，共計1,552,951
    元，惟抗告人起訴應繳之訴訟費用僅1,550 元，衡諸抗告人
    之實際財產狀況及應繳訴訟費用額，抗告人顯非無資力支出
    訴訟費用，從而抗告人聲請本院准予訴訟救助，洵無可取，
    原審駁回其聲請，依法尚無不合，抗告人抗告請求廢棄原裁
    定，並聲請准予對抗告人提供訴訟救助云云，非有理由，其
    抗告應予駁回。
四、依民事訴訟法第436 條之1 第3 項、第495 條之1 、第449
    條、第95條、第78條，裁定如主文。
中    華    民    國    95    年    12    月    27    日
                  民事第二庭  審判長法  官  陳介源
                                    法  官  林政佑
                                    法  官  王怡雯
以上正本證明與原本無異。
本件裁定不得抗告。
中    華    民    國    96    年    1     月    3     日
                                    書記官  陳映羽


司法院資訊處製作；財團法人民間司法改革基金會備份。
